臺灣臺北地方法院民事判決
110年度原重訴字第5號
原      告  李漢宇  
            李欣庭  
            李漢誠  
共      同
法定代理人  李秀琴  



共      同
訴訟代理人  許宏宇律師
被      告  黃俊龍  


上列當事人間請求侵權行為損害賠償事件，原告提起刑事附帶民
事訴訟（本院110年度重附民字第76號），經刑事庭移送前來，
本院於民國111年1月27日言詞辯論終結，判決如下：
    主  文
被告應給付原告丙○○新臺幣壹佰零伍萬伍仟零參拾伍元、乙○○新
臺幣壹佰貳拾萬伍仟陸佰陸拾壹元、丁○○新臺幣壹佰參拾陸萬參
仟玖佰壹拾參元，及均自民國一百一十一年一月二十八日起至清
償日止，按週年利率百分之五計算之利息。
原告其餘之訴駁回。
訴訟費用由被告負擔百分之四十三，餘由原告共同負擔。
本判決第一項於原告丙○○以新臺幣參拾伍萬貳仟元、原告乙○○以
新臺幣肆拾萬貳仟元、原告丁○○以新臺幣肆拾伍萬伍仟元供擔保
後，各得假執行。
原告其餘假執行之聲請駁回。 
    事實及理由
一、原告起訴主張：被告於民國108年12月1日0時26分許，在臺
    北市○○區○○○路0號之臺北車站南二門外，因細故與訴外人即
    原告丙○○、乙○○、丁○○之父親胡幸男發生爭執，被告主觀上
    雖無使胡幸男發生死亡結果之故意，但在客觀上可預見若於
    胡幸男向後倒退行進間，朝胡幸男之頭、臉部揮擊，極易導
    致胡幸男之身體因重心不穩往後仰倒，且胡幸男在頭部未受
    任何防護之狀態下，可能因頭部直接撞擊地面引起死亡結果
    ，竟仍基於傷害之故意，出手強推胡幸男並以拳頭毆打胡幸
    男臉部1拳，致使胡幸男後仰倒地，頭部撞擊地面後昏迷不
    醒，經送馬偕醫院送醫急救，仍因創傷性硬腦膜下腔出血及
    蜘蛛網膜下腔出血併發肺炎，引發神經敗血性休克，而於同
    年月6日21時48分死亡(下稱系爭事故)。原告丙○○、乙○○、
    丁○○為胡幸男之子女，爰依民法第184條第1項、第2項、第1
    92條第2項、第194條之規定，請求被告賠償原告丙○○、乙○○
    、丁○○撫養費依序為新臺幣（下同）65萬5,035元、80萬5,6
    61元、96萬3,913元，及精神慰撫金各200萬元。並聲明：㈠
    被告應給付原告丙○○265萬5,035元、乙○○280萬5,661元、丁○○296萬3,913元及自刑事附帶民事起訴狀繕本送達翌日起至
    清償日止，按年息5%計算之利息；㈡訴訟費用由被告負擔；㈢
    願供擔保請准予假執行。
二、被告則以：被告對本件起訴內容沒有意見，本件相關另案之
    刑事傷害致死案件被告係針對量刑過重上訴，對犯罪事實沒
    有意見。被告目前無法工作，要等出獄後始能賠償被害人。
    被告原為工地工人，月收入約3萬多元等語。
三、本院之判斷：
  ㈠原告主張之侵權事實，業據本院依職權調取本院109年度訴字
    第414號刑事卷宗、臺灣高等法院110年度上訴字第3541號刑
    事卷宗檔案核閱屬實，且被告由本院刑事庭以傷害致死罪名
    判處有期徒刑7年2月，經被告提起上訴後，業經台灣高等法
    院於111年2月15日以110年度上訴字第3541號判決上訴駁回
    ，此有本院109年度訴字第414號刑事判決書（見本院卷第11
    至17頁）及臺灣高等法院被告前案記錄表在卷可稽。被告於
    本院審理時，對於上開刑事判決認定之事實，並不爭執（見
    本院卷第43頁），自應認定屬實。
　㈡按因故意或過失，不法侵害他人之權利者，負損害賠償責任
    ；違反保護他人法律，致生損害於他人者，負損害賠償責任
    ；被害人對於第三人負有法定法律扶養責任者，加害人對於
    第三人亦應負損害賠償責任；不法侵害他人致死者，被害人
    之父、母、子、女及配偶，雖非財產上之損害，亦得請求賠
    償相當之金額，民法第184條第1項前段、第2項前段、第192
    條第2項、第194條分別定有明文。本件被告對系爭事故之發
    生，既有過失，而胡幸男因系爭事故受傷不治死亡，則被告
    之過失行為與胡幸男之死亡間顯有相當因果關係，依前開規
    定，被告自應負損害賠償責任。又原告丙○○、乙○○、丁○○為
    胡幸男之子女，有臺灣花蓮地方法院110年度家調裁字第16
    號民事裁定（本院卷第35至37頁）在卷可按，其等自得依侵
    權行為之法律關係，請求被告賠償財產上及非財產上損害。
    茲就原告請求之各項賠償金額審究如下：
  ⒈扶養費用部分：
    按直系血親相互間，互負扶養之義務；負扶養義務者有數人
    而其親等同一時，應各依其經濟能力，分擔義務；受扶養權
    利者，以不能維持生活而無謀生能力者為限，民法第1114條
    第1款、第1115條第3項、第1117條第1項分別定有明文。訴
    外人胡幸男因系爭事故死亡時，尚有未成年子女即原告丙○○
    （95年4月23日生）、乙○○（97年1月18日生）、丁○○（98年
    12月31日生），業經原告提出臺灣花蓮地方法院110年度家
    調裁字第16號民事裁定（本院卷第35至37頁）在卷可證。且
    依卷附原告丙○○、乙○○、丁○○之全國財產總歸戶財產查詢清
    單（個資卷第3至9頁、第15至17頁）所載，其等名下並無任
    何資產，足認原告丙○○、乙○○、丁○○有受撫養之權利。訴外
    人甲○○與被害人胡幸男既為丙○○、乙○○、丁○○之雙親，自應
    共同分擔丙○○、乙○○、丁○○之撫養義務。本件以109年度花
    蓮縣每人每月平均消費支出金額為1萬9,300元定每月扶養費
    之支出標準計算。準此，以23萬1,600元(計算式：19,300元
    ×12個月＝231,600元）作為丙○○、乙○○、丁○○每年得受扶養
    之費用，依序分別以6年4月17日、8年1月12日、10年0月25
    日為受扶養年限，並依上開分擔扶養人數，按霍夫曼法第1
    年不扣除中間利息計算結果，①原告丙○○得請求之扶養費為6
    5萬5,035元，【計算方式為：(231,600×5.00000000+(231,6
    00×0.00000000)×(6.00000000-0.00000000))÷2=655,035.00
    00000000。其中5.00000000為年別單利5%第6年霍夫曼累計
    係數，6.00000000為年別單利5%第7年霍夫曼累計係數，0.0
    0000000為未滿一年部分折算年數之比例(4/12+17/365=0.00
    000000)，元以下四捨五入】。②原告乙○○得請求之扶養費為
    80萬5,661元【計算方式為：(231,600×6.00000000+(231,60
    0×0.00000000)×(7.00000000-0.00000000))÷2=805,661.000
    0000000。其中6.00000000為年別單利5%第8年霍夫曼累計係
    數，7.00000000為年別單利5%第9年霍夫曼累計係數，0.000
    00000為未滿一年部分折算年數之比例(1/12+12/365=0.0000
    0000)，元以下四捨五入】。③原告丁○○得請求之扶養費為96
    萬3,913元【計算方式為：(231,600×8.00000000+(231,600×
    0.00000000)×(8.00000000-0.00000000))÷2=963,912.00000
    00000。其中8.00000000為年別單利5%第10年霍夫曼累計係
    數，8.00000000為年別單利5%第11年霍夫曼累計係數，0.00
    000000為未滿一年部分折算年數之比例(0/12+25/365=0.000
    00000)，元以下四捨五入】。
  ⒉精神慰撫金：   
    按慰藉金核給之標準固與財產上損害之計算不同，然非不可
    斟酌雙方身分資力與加害程度，及其他各種情形核定相當之
    數額，最高法院著有51年台上字第223號判例可參。本院斟
    酌原告三人分別為胡幸男之子女，突逢此重大變故，造成原
    告幼年喪父，無法再敘天倫。而依稅務電子閘門財產所得明
    細表被告109年申報所得0元，名下無財產，被告原為工地工
    人月收入約3萬元；原告109年申報所得均為4,200元，名下
    均無財產，被害人胡幸男為遊民，沒有工作收入，未與原告
    同住等兩造身分、地位、經濟能力等一切情狀，認原告請求
    被告給付精神上之損害賠償，以原告丙○○、乙○○、丁○○各40
    萬元為適當，原告在此範圍內之請求為有理由，逾此範圍之
    部分，即屬無據。
  ⒊綜上，原告丙○○主張之損害於105萬5,035元範圍內（計算式
    ：扶養費655,035元＋精神慰撫金40萬元=1,055,035元）、原
    告乙○○主張所受之損害於120萬5,661元範圍內（計算式：扶
    養費805,661元＋精神慰撫金40萬元=1,205,661元）、原告丁○○主張之損害於136萬3,913元範圍內（計算式：扶養費963,
    913元＋精神慰撫金40萬元=1,363,913元），為有理由。
四、從而，原告等依侵權行為之法律關係，請求被告給付原告丙○○105萬5,035元、乙○○120萬5,661元、丁○○136萬3,913元，
    及均自刑事附帶民事起訴狀繕本送達翌日即111年1月28日起
    至清償日止，各按年息5%計算之利息之範圍內，為有理由，
    應予准許；逾此部分之請求，尚乏依據，應予駁回。原告陳
    明願供擔保以代釋明請准宣告假執行，就原告勝訴部分，經
    核並無不合，爰酌定相當擔保金額准許之，至於原告敗訴部
    分，其假執行之聲請已失所附麗，應併予駁回。
五、本件事證已臻明確，兩造其餘攻擊防禦方法及證據調查，核
    與判決結果不生影響，爰不予一一論述，併此敘明。
六、結論：本件原告之訴，為一部有理由，一部無理由，依民事
    訴訟法第79條、第390條第2項，判決如主文。 　
中　　華　　民　　國　　111 　年　　2 　　月　　21　　日
                  民事第八庭    法　官　陳宣每
以上正本係照原本作成
如對本判決上訴，須於判決送達後20日內向本院提出上訴狀。如
委任律師提起上訴者，應一併繳納上訴審裁判費。
中　　華　　民　　國　　111 　年　　2 　　月　　21　　日
                                書記官　連晨宇